【裁判字號】    99,交自,1
【裁判日期】    990430
【裁判案由】    過失傷害
【裁判全文】
臺灣高雄地方法院刑事判決               99年度交自字第1號
自  訴  人  丁○○
自訴代理人  洪條根律師
被      告  乙○○
上列被告因過失傷害案件，經自訴人提起自訴，本院判決如下：
    主  文
乙○○犯過失傷害罪，處有期徒刑貳月，如易科罰金，以新臺幣
壹仟元折算壹日。
    事  實
一、乙○○於民國97年12月15日下午12時25分許，駕駛車牌號碼
    6M-5132 號自小客車，沿高雄縣鳳山市○○街30巷，由東往
    西方向行駛，因前方巷道路面南側偏中間停有一部鳳信有線
    電視公司工程車，使原僅寬5.2 公尺之該巷道更形窄小之情
    形下，且見丁○○站在該工程車對面即其經營之攤位前馬路
    靠近路面邊界處背對著巷道傾倒垃圾，理應注意駕駛汽車應
    與行人保持適當間隔（自訴人認乙○○未鳴喇叭警示有疏失
    ，乃有誤會，詳下述），而依當時氣候晴、日間自然光線、
    柏油路面乾燥無缺陷等情況，並無不能注意之情形，竟疏未
    注意及此，欲強行駕車通過，而緊靠該巷道北側路面邊界行
    駛，致其右側車輪貼近丁○○，適丁○○亦未注意左方有乙○○來車，突然轉身面向馬路由北往南行走，乙○○閃避不
    及，所駕駛之上開自小客車右前輪壓到丁○○左足，造成丁○○受有左足第五蹠骨骨折、左足第一蹠骨骨折、左踝挫傷
    傷口瘀青等傷害，嗣乙○○於偵查犯罪之機關未發覺本件車
    禍前，即持行動電話門號0000000000號撥打110 報案，向值
    勤員警坦承肇事並接受裁判。
二、案經丁○○提起自訴。
    理  由
壹、程序事項：
一、按被告以外之人於審判外之言詞或書面陳述，除法律有規定
    者外，不得作為證據，刑事訴訟法第159 條第1 項定有明文
    。查丁○○之高雄縣政府警察局交通警察隊車禍處理分隊交
    通事故談話紀錄，屬於被告以外之人於審判外之陳述，又自
    訴人及自訴代理人以該筆錄未據實登載為由，否認其證據能
    力，復不符合刑事訴訟法第159 條之2 、第159 條之3 、第
    159 條之5 等例外規定，自應認無證據能力。
二、再按被告以外之人於審判外之陳述，雖不符刑事訴訟法第
    159 之1 至第159 條之4 之規定，而經當事人於審判程序同
    意作為證據，法院審酌該言詞陳述或書面陳述作成時之情況
    ，認為適當者，亦得為證據。當事人、代理人或辯護人於法
    院調查證據時，知有第159 條第1 項不得為證據之情形，而
    未於言詞辯論終結前聲明異議者，視為有前項之同意。刑事
    訴訟法第159 之5 定有明文。經查，被告、自訴人及自訴代
    理人對於本判決引用之道路交通事故現場圖、國軍高雄總醫
    院出具之自訴人診斷證明書、臺灣省高屏澎區車輛行車事故
    鑑定委員會98年7 月24日高屏澎鑑字第0986002208號函暨檢
    附之鑑定意見書等證據，均於本院準備程序不爭執其證據能
    力（見本院審自卷第36頁、第36頁背面），迄於本院言詞辯
    論終結亦未提出任何異議，本院認為該等證據之證明力均無
    明顯偏低之情形，為查明事實之必要，以之作為證據應屬適
    當，爰依前揭規定，認均應有證據能力。
三、至於事故現場照片3 張，自訴代理人雖以拍攝時間記載97年
    12月16日（即案發隔天），否認係事故當天（97年12月15日
    ）所拍攝云云。然查，證人即本件車禍處理員警丙○○到庭
    證稱：照片是伊當天所拍攝，拍攝時間會記載97年12月16日
    係因相機時間設定有誤等語（見本院交自卷第34頁），核與
    被告稱：伊於97年12月16日並未前往案發地點等語（見本院
    審自卷第64頁反面）相符，堪認該照片確係案發當天所拍攝
    。又該照片係相機等機械設備拍錄所得，本身不涉及陳述人
    之知覺或記憶有無錯誤之問題，非傳聞證據，且與本案事實
    有相當關聯性，而具有證據能力。
貳、實體事項：
一、訊據被告乙○○固坦承於上揭時、地，駕駛上開自小客車右
    前輪壓到丁○○左腳，致丁○○受有左足第五蹠骨骨折、左
    足第一蹠骨骨折、左踝挫傷傷口瘀青等傷害之事實，惟矢口
    否認有何過失，辯稱：自訴人丁○○原本站在巷道路邊背對
    著馬路，因突然轉身要過馬路，伊右前輪才會壓到自訴人的
    左腳云云。然查：
（一）被告於97年12月15日下午12時25分許，駕駛車牌號碼6M-5
      132 號自小客車，沿高雄縣鳳山市○○街30巷，由東往西
      方向行駛，在丁○○所經營攤位前，其所駕駛自小客車右
      前輪壓到丁○○左足，造成丁○○受有左足第五蹠骨骨折
      、左足第一蹠骨骨折、左踝挫傷傷口瘀青等傷害，業據被
      告供承在卷（見本院審自卷第35頁反面），復有國軍高雄
      總醫院出具之自訴人診斷證明書、道路交通事故現場圖、
      現場照片在卷可稽（見警卷第8 、10、13頁），是此部分
      事實，應堪認定。
（二）又肇事地點高雄縣鳳山市○○街30巷，寬僅5.2 公尺，此
      有事故現場圖可證（見警卷第10頁）。又丁○○原站在該
      巷道北側路面邊界附近背對著馬路面向攤位傾倒垃圾，而
      未到丁○○所站位置前，有一部鳳信有線電視公司工程車
      停放在該巷道南側偏中間路面，使可通行之路面狹窄，被
      告仍勉強通過，車身已先擦撞到北側路旁盆栽等情，此據
      證人甲○○於本院審理時證述歷歷（見本院交自卷第31頁
      、第31頁反面、審自卷第22頁下圖），核與現場照片顯示
      ：被告駕駛之上開自小客車右側車身已觸及中華街30巷北
      側路旁盆栽之情相符（見警卷第13頁），足見被告確緊臨
      該巷道北側路面邊界行駛且右側車身已緊密貼近丁○○無
      訛。又依被告於99年3 月12日準備程序在事故現場圖所描
      繪之撞擊位置（見本院交自卷第16頁、警卷第13頁下圖）
      ，顯示被告右前車輪係在自訴人攤位前，靠近中華街30巷
      道北側路面邊界處撞擊自訴人等事實。
（三）再者，關於被告撞擊自訴人之過程，兩造所陳不一。被告
      稱自訴人原背對著馬路，突然轉身過來要過馬路，其自小
      客車右側前輪才壓到自訴人左腳等語（見本院審自卷第35
      頁反面）；自訴人則否認有轉身的動作，稱係被告強行通
      過狹窄巷道，致被告右前車輪先撞及自訴人右臀部使自訴
      人趴倒在地，但被告未下車查看，欲倒車離去，惟因路面
      過窄，無法通過，致右前輪又擦撞自訴人後臀部而在自訴
      人穿著之長褲留有輪胎紋痕，被告見狀仍未下車，又倒車
      欲行離去，但因巷道窄小仍無法通過，而再擦撞自訴人右
      腿彎曲處，此時自訴人身體翻仰，左腳伸展在路面，被告
      仍未下車而欲行離去，但仍無法通過而以右前輪壓輾自訴
      人之左腳等語（見本院審自卷第17頁）。經查，丁○○原
      本背對馬路（即面向北側）倒垃圾乙情，業經認定如前，
      又依國軍高雄總醫院出具之自訴人診斷證明書，記載自訴
      人傷勢為左足第五蹠骨骨折、左足第一蹠骨骨折、左踝挫
      傷傷口瘀青等情（見警卷第8 頁），足徵自訴人之傷勢悉
      在左腳，至於自訴人所陳亦遭被告撞擊之臀部或右腿則全
      無傷勢，是以自訴人所陳撞擊過程，即難採信。復據證人
      甲○○證述：被告右前車輪壓在丁○○左腳，丁○○的頭
      部往後倒向其經營攤位門口（北側），倒地後身體與車子
      呈現垂直狀態等語（見本院交自卷第32頁），顯見丁○○
      倒地方向北南向，與被告駕車東西向成垂直角度之事實，
      參酌丁○○傷勢均在左腳足部附近等各節，均與被告所陳
      丁○○原背對著馬路，突然轉身要過馬路，伊自小客車右
      側前輪才壓到丁○○左腳之情節互核一致，故被告上揭所
      陳情節，與事實相符，堪予採信。另自訴人固於99年3 月
      12日準備程序提出一件後臀部及膝蓋後面位置均留有痕跡
      之米白色褲子，據以證明被告右前車輪係先擦撞自訴人右
      臀部，再擦撞自訴人右腿彎曲處云云。然被告及證人甲○○均無法確認自訴人案發當時確實穿著上開褲子（本院交
      自卷第15頁反面、第32頁），自訴人亦無法舉證證明當天
      確實穿著該褲子，且其上所留痕跡，已不明顯，無法認定
      為車輪痕跡，有該褲子照片可佐（見本院交自卷第17頁）
      ，自難據以認定被告右前車輪有擦撞自訴人右臀部、右腿
      彎曲處等情。從而，本件車禍發生經過係被告駕車沿中華
      街30巷由東往西向行駛，丁○○原站在該巷道北側路面邊
      界附近背對著馬路面向攤位傾倒垃圾，而該巷道未到丁○○所站位置前，有一部鳳信有線電視公司工程車停放在該
      巷道南側偏中間路面，使可通行之路面狹窄，被告仍勉強
      駕車通過，造成右前車輪過於貼近丁○○，適丁○○突然
      轉身向南，欲由北往南穿越巷道，被告因而閃避不及撞到
      丁○○等事實，應予認定。
（四）按汽車行駛時，駕駛人應注意車前狀況及兩車併行之間隔
      ，並隨時採取必要之安全措施：汽車交會時，會車相互之
      間隔不得少於半公尺；汽車超車及讓車時，前行車減速靠
      邊或以手勢或亮右方向燈表示允讓後，後行車始得超越。
      超越時應顯示左方向燈並於前車左側保持半公尺以上之間
      隔超過，道路交通安全規則第94條第3 項、第100 條第5
      款、第101 條第1 項第5 款分別定有明文。依上揭規定汽
      車駕駛人與他「汽車」併行、交會或超車時即應與他車保
      持半公尺以上之間距，遑論汽車駕駛人與「行人」併行、
      交會或超車，依「舉重以明輕」之法理，當更應保持半公
      尺以上之間隔，避免貼近行人駕駛，以免行人突然靠近無
      閃避空間而肇事。本件被告於上揭時地駕車，因前方巷道
      路面南側偏中間停有一部鳳信有線電視公司工程車，使原
      僅寬5.2 公尺之該巷道更形窄小之情形下，且見丁○○站
      在該工程車之對面即其所經營攤位前面馬路邊界附近背對
      著馬路倒垃圾，被告仍勉強駕車通過，造成右前車輪過於
      貼近丁○○，而未與丁○○保持適當間隔等事實，已如前
      述，又依當時氣候晴、日間自然光線、柏油路面乾燥無缺
      陷等情況，有道路交通事故調查報告表（一）可佐（見警
      卷第11頁），被告並無不能注意之情事，致丁○○突然轉
      身面向馬路由北往南行走，被告閃避不及右前輪壓到丁○○左足，造成丁○○受有左足第五蹠骨骨折、左足第一蹠
      骨骨折、左踝挫傷傷口瘀青等傷害，則被告就本案車禍之
      發生，顯有未與丁○○保持適當間隔之過失，灼然甚明。
      又被告上開過失行為與自訴人前揭傷害結果間，有相當因
      果關係，亦無疑義。又被告既有前開過失，雖被害人丁○○未注意左方被告來車即穿越馬路，對於本件車禍，與有
      過失，然不因此減免被告刑責。
（五）至於本件經送臺灣省高屏澎區車輛行車事故鑑定委員會鑑
      定，雖認：（1 ）行人丁○○穿越馬路未注意左右來車為
      肇事原因。（2 ）乙○○駕駛小客車閃避不及無肇事因素
      乙節，此有該委員會98年7 月24日高屏澎鑑字第09860022
      08號函暨檢附之鑑定意見書在卷可考（見偵查卷第10～12
      頁）。然上述鑑定意見所憑據資料為被告及丁○○警詢、
      偵訊之陳述，而未審酌證人甲○○證述：肇事巷道南側偏
      中間路面停放一部鳳信有線電視公司工程車，使被告可通
      行之路面狹窄，被告仍勉強通過，車身已先擦撞到北側路
      旁盆栽等語。質言之，上開鑑定意見未斟酌被告未與丁○○保持適當間隔之情節，遽認被告駕駛自小客車閃避不及
      無肇事因素，自難憑信，故上開鑑定意見不足採為被告有
      利之認定。
（六）自訴意旨另謂：被告於97年12月15日下午12時25分許，駕
      駛車牌號碼6M-5132 號自小客車，沿高雄縣鳳山市○○街
      30 巷 ，由東往西方向行駛，因前方巷道路面南側偏中間
      停有一部鳳信有線電視公司工程車，使原僅寬5.2 公尺之
      該巷道更形窄小之情形下，且見丁○○站在該工程車之對
      面即其所經營攤位前面馬路邊界附近背對著馬路倒垃圾，
      竟未鳴按喇叭警示，即強行通過，認被告有應按喇叭警示
      而未按之疏失，惟按道路交通安全規則第92條規定「汽車
      除有左列情事之一者外，不得按鳴喇叭：一、行近急彎，
      上坡道頂端視距不良者。二、在郊外道路同一車道上行車
      欲超越前行車時。三、遇有緊急或危險情況時。」，即立
      法上，並不鼓勵汽車駕駛人鳴按喇叭，僅在例外情形允許
      駕駛人得按喇叭。然本件自訴人原背對著馬路在巷道北側
      邊界倒垃圾，依合理判斷自訴人不會突然轉身穿越馬路，
      因之，就行駛在巷道上被告而言，在路面邊界背對著馬路
      倒垃圾之自訴人應不構成緊急或危險情況，亦與上揭例外
      得按喇叭之規定不符，故尚難以被告未鳴按喇叭警示之事
      ，遽認有疏失，附此敘明。
（七）綜上所述，本件事證明確，被告過失傷害之犯行，堪以認
      定，應依法論科。另自訴代理人固聲請傳喚黃明哲、林旭
      棟、潘訓池以證明丁○○之高雄縣政府警察局交通警察隊
      車禍處理分隊交通事故談話紀錄有記載不實之情事，然丁○○上開談話紀錄，既經本院認定無證據能力，已如前述
      ，則自無傳訊之必要，併予敘明。
二、核被告所為，係犯刑法第284 條第1 項前段之過失傷害罪。
    被告於肇事後，於其所涉過失傷害犯罪未被發覺前，即持行
    動電話門號0000000000號撥打110 報案，向值勤員警坦承肇
    事並接受裁判乙節，有高雄縣政府警察局指揮中心受理110
    報案紀錄單1 紙在卷可稽（見本院審自卷第87頁），爰依刑
    法第62條前段規定，減輕其刑。爰審酌被告犯後否認犯行，
    未與自訴人達成和解，態度非佳，及考量本件車禍發生自訴
    人與有過失，並考量自訴人受有左足第五蹠骨骨折、左足第
    一蹠骨骨折、左踝挫傷傷口瘀青等傷害等一切情狀，量處如
    主文所示之刑，並諭知易科罰金之折算標準。
據上論斷，應依刑事訴訟法第343 條、第299 條第1 項前段，刑
法第284 條第1 項前段、刑法第62條前段、第41條第1 項前段，
，刑法施行法第1 條之1 ，判決如主文。
本案經檢察官鄧藤墩到庭執行職務
中    華    民    國    99    年    4     月    30    日
                  交通法庭  法  官   洪培睿
以上正本證明與原本無異。
如不服本判決應於收受送達後10日內向本院提出上訴書狀，並應
敘述具體理由；如未敘述上訴理由者，應於上訴期間屆滿後20日
內向本院補提理由書（均須按他造當事人之人數附繕本）「切勿
逕送上級法院」。
中    華    民    國    99    年    4     月    30    日
                            書記官   秦富潔
附錄本案法條：
刑法第284條第1項
因過失傷害人者，處 6 月以下有期徒刑、拘役或 5 百元以下罰
金，致重傷者，處1年以下有期徒刑、拘役或5百元以下罰金。

司法院資訊處製作；財團法人民間司法改革基金會備份。
